【裁判字號】    99,審訴,4053
【裁判日期】    991228
【裁判案由】    毒品危害防制條例
【裁判全文】
臺灣高雄地方法院刑事判決            99年度審訴字第4053號
公  訴  人  臺灣高雄地方法院檢察署檢察官
被      告  鍾震樺
上列被告因毒品危害防制條例案件，經檢察官提起公訴（99年度
偵字第26751 號），本院合議庭裁定由受命法官獨任進行簡式審
判程序，判決如下：
    主  文
鍾震樺施用第一級毒品，累犯，處有期徒刑捌月。扣案殘留海洛
因之夾鏈袋肆只，均沒收銷燬之。又施用第二級毒品，累犯，處
有期徒刑肆月。應執行有期徒刑拾月。扣案殘留海洛因之夾鏈袋
肆只，均沒收銷燬之。
    事  實
一、鍾震樺前因施用毒品案件，經本院裁定送觀察勒戒後，於民
    國92年10月23日因無繼續施用傾向出所，並由臺灣高雄地方
    法院檢察署檢察官以92年度毒偵字第1513號為不起訴處分。
    又因施用毒品案件，經臺灣臺南地方法院以97年度訴字第14
    6 號判決，判處有期徒刑8 月、3 月，應執行有期徒刑10月
    確定。又因施用毒品案件，經本院以97年度審訴字第2832號
    判決，判處有期徒刑6 月、2 月，應執行有期徒刑7 月確定
    。上開各罪，嗣經本院以97年度審聲字第3744號裁定定應執
    行刑有期徒刑1 年3 月確定，於98年6 月19日縮短刑期假釋
    出監，而於98年9 月13日假釋期滿未經撤銷而執行完畢（構
    成累犯）。詎鍾震樺仍未戒絕毒癮，分別基於施用第一級毒
    品海洛因及第二級毒品甲基安非他命之犯意，於99年7 月27
    日某時許，在高雄市美濃區○○○○路旁某處，以將第二級
    毒品甲基安非他命置於玻璃球燒烤吸食霧化氣體之方式，施
    用第二級毒品甲基安非他命1 次後，復在同一地點，以將海
    洛因摻入香菸內吸食之方式，施用第一級毒品海洛因1 次。
    嗣於99年7 月28日下午1 時40分許，在高雄縣美濃鎮○○路
    19 巷22 號，為警持搜索票執行搜索而查獲，當場扣得鍾震
    樺所有殘留海洛因之夾鏈袋4 只。經警徵得其同意採集尿液
    送驗，結果呈嗎啡、可待因、甲基安非他命陽性反應，始悉
    上情。
二、案經高雄市政府警察局六龜分局報告臺灣高雄地方法院檢察
    署檢察官偵查起訴。
    理  由
一、程序部分：
    本件被告鍾震樺所犯為死刑、無期徒刑或最輕本刑為3 年以
    上有期徒刑以外之罪，其於準備程序中就被訴事實為有罪之
    陳述，經告知簡式審判程序之旨，並聽取公訴人及被告之意
    見後，依刑事訴訟法第273 條之1 第1 項規定，裁定由受命
    法官獨任進行簡式審判程序，合先敘明。
二、認定犯罪事實所憑之證據及理由：
    訊據被告鍾震樺對於上揭施用第一級、第二級毒品犯行於本
    院審理時供承不諱，且被告於99年7 月28日為警查獲後所採
    集之尿液，經送檢驗之結果，確呈嗎啡、可待因、甲基安非
    他命陽性反應，此有台灣檢驗科技股份有限公司99年8 月11
    日KＺ000000000000號濫用藥物檢驗報告及高雄縣政府警察局
    六龜分局偵查隊毒品案件嫌犯尿液採證檢驗對照表（代號：
    六警0039號）各1 份附卷可稽；扣案夾鏈袋4 只經送驗結果
    亦確殘留海洛因，有正修科技大學超微量研究科技中心99年
    11月26日檢驗報告（報告編號：DR00-0000-000～DR00-0000
    -000）共4 紙存卷可佐，是被告之自白核與事實相符，應堪
    採信。本案事證明確，被告上開施用第一、二級毒品犯行，
    堪以認定。
三、論罪科刑：
  (一)修正之毒品危害防制條例第20條就施用毒品者，祇於「初犯
    」及「5 年後再犯」二種情形，有其追訴條件之限制，即須
    於初犯經觀察、勒戒或強制戒治釋放後，5 年內均無施用毒
    品之行為，始能認其前所實施之觀察、勒戒或強制戒治已足
    遮斷毒癮，而得於5 年後再犯時，再予適用初犯之規定，重
    行觀察、勒戒等程式。倘5 年內已經再犯，被依法追訴處罰
    ，縱其第3 次（或第3 次以上）施用毒品之時間在初犯釋放
    5 年以後，即與「5 年後再犯」之情形有別，且因已於「5
    年內再犯」，顯見原實施觀察、勒戒或強制戒治，已無法收
    其實效，而無5 年戒斷期之存在，自無再經觀察、勒戒及強
    制戒治之必要，應得逕行追訴處罰，最高法院著有95年5 月
    9 日95年第7 次刑事庭會議決議可資參照。本件被告前因施
    用毒品案件，經本院裁定送觀察勒戒後，於92年10月23日執
    行完畢釋放，復於96年間因施用毒品案件，經臺灣臺南地方
    法院以97年度訴字第146 號判決判處有期徒刑8 月、3 月，
    應執行有期徒刑10月確定，有臺灣高等法院被告前案紀錄表
    1 份在卷可參。被告既曾於「5 年內再犯」，且經法院判處
    罪刑確定，本件被告復於99年7 月28日施用第一級毒品海洛
    因、第二級毒品甲基安非他命為警查獲，即非屬該條例第20
    條第3 項所定「5 年後再犯」之情形，檢察官依毒品危害防
    制條例第23條第2 項之規定，予以追訴，自屬適法。
  (二)按海洛因及甲基安非他命分別係屬毒品危害防制條例第2 條
    第2 項第1 款、第2 款所稱之第一、二級毒品，依法不得施
    用。核被告鍾震樺所為，係犯毒品危害防制條例第10條第1
    、2 項之施用第一、二級毒品罪。其持有海洛因、甲基安非
    他命後，進而施用，持有之低度行為應被施用之高度行為所
    吸收，不另論罪。被告所犯前開施用第一級毒品及第二級毒
    品罪，犯意各別、行為互殊，應予分論併罰。又被告有如事
    實欄所載徒刑之宣告及執行完畢情形，有臺灣高等法院被告
    前案紀錄表1 份在卷可稽，其於前開有期徒刑執行完畢後5
    年內，故意再犯本件有期徒刑以上之罪，應依刑法第47條第
    1 項之規定論以累犯，並在其所犯施用第一級、第二級毒品
    罪刑項下均加重其刑。爰審酌被告前已因施用毒品案件經觀
    察勒戒，猶未徹底戒除毒癮，足認其並無戒除毒害之決心，
    本不宜寬貸，惟念其施用毒品乃自戕一己之身體健康，並具
    有病患性人格之特質，其行為本身對社會所造成之危害並非
    直接、鉅大及其坦承施用第一、二級毒品犯行等一切情狀，
    分別量處如主文所示之刑，並定應執行之刑，以資懲儆。
  (三)至扣案夾鏈袋4 只，經送驗結果，認確殘留有第一級毒品海
    洛因，業如上述，而夾鏈袋與其上殘留之毒品，衡情已難以
    分析剝離，自應整體視為毒品，不問屬於犯人與否，均應依
    毒品危害防制條例第18條第1 項前段之規定，為沒收銷燬之
    諭知。
據上論斷，應依刑事訴訟法第273 條之1 第1 項、第284 條之1
、第299 條第1 項前段，毒品危害防制條例第10條第1 項、第2
項、第18條第1 項前段，刑法第11條、第47條第1 項、第51條第
5 款，判決如主文。
本案經檢察官李怡增到庭執行職務。
中    華    民    國    99    年    12    月    28    日
                  刑事第十庭    法  官  王  琁
以上正本證明與原本無異。
如不服本判決應於收受本判決後10日內向本院提出上訴書狀，並
應敘述具體理由，如未敘述上訴理由者，應於上訴期間屆滿後20
日內補提理由書狀於本院（均須按他造當事人之人數附繕本）「
切勿逕送上級法院」。
中    華    民    國    99    年    12    月    28    日
                                書記官  王淑娟

司法院資訊處製作；財團法人民間司法改革基金會備份。
